【裁判字號】    95,親,33
【裁判日期】    950413
【裁判案由】    否認子女
【裁判全文】
臺灣臺北地方法院民事判決                95年度親字第33號
原      告  乙○○
法定代理人  甲○○
上列當事人與被告丙○○間請求確認親子關係存在事件，本院不
經言詞辯論終結，判決如下：
    主      文
原告之訴駁回。
訴訟費用由原告負擔。
    事實及理由
一、原告起訴聲明求為判決：否認被告丙○○為原告之生父。並
    主張：原告出生時，生母即與被告離婚，並於民國87年10月
    27日與訴外人高銘村結婚，嗣於90年6 月28日前往鑑定，鑑
    定結果認為高銘村極可能為原告之生父，爰請求否認被告丙
    ○○為原告之生父。
二、按民法第1063條第1 項推定之婚生子女，如夫妻之一方能證
    明妻非自夫受胎者，得於知悉子女出生之日起，1 年內提出
    否認之訴，同條第2 項定有明文。
三、按子女獲知其血統來源，確定其真實父子身分關係，攸關子
    女之人格權，應受憲法保障。民法第1063條規定係為兼顧身
    分安定及子女利益而設，惟其得提起否認之訴者僅限於夫妻
    之一方，子女本身則無獨立提起否認之訴之資格，且未顧及
    子女得獨立提起該否認之訴時應有之合理期間及起算日，是
    上開規定使子女之訴訟權受到不當限制，而不足以維護其人
    格權益，在此範圍內與憲法保障人格權及訴訟權之意旨不符
    。最高法院23年上字第3473號及同院75年臺上字第2071號判
    例與此意旨不符之部分，應不再援用。有關機關並應適時就
    得提起否認生父之訴之主體、起訴除斥期間之長短及其起算
    日等相關規定檢討改進，以符前開憲法意旨。本件聲請人如
    不能以再審之訴救濟者，應許其於本解釋公布之日起1年內
    ，以法律推定之生父為被告，提起否認生父之訴。其訴訟程
    序，準用民事訴訟法關於親子關係事件程序中否認子女之訴
    部分之相關規定，至由法定代理人代為起訴者，應為子女之
    利益為之。法律不許親生父對受推定為他人之婚生子女提起
    否認之訴，係為避免因訴訟而破壞他人婚姻之安定、家庭之
    和諧及影響子女受教養之權益，與憲法尚無牴觸。至於將來
    立法是否有限度放寬此類訴訟，則屬立法形成之自由，司法
    院大法官釋字第587 號著有解釋。
四、查依戶籍登記之記載，原告之生母甲○○（原名林秀英）於
    79年1 月10日與被告結婚，於84年11月2 日離婚，於85年8
    月26日生下原告，嗣於87年10月27日與高銘村結婚，此有原
    告所提出之協議書影本、戶口名簿影本、戶籍謄本影本在卷
    可稽，並有本院依職權調閱原告、甲○○之戶籍資料附卷足
    憑。是以原告推定為被告、甲○○婚姻關係存續中受胎所生
    之女。
五、次查原告與高銘村於90年6 月28日前往法務部調查局進行血
    緣鑑定，法務部調查局於同年7 月24日就原告與高銘村間有
    無血緣關係出具鑑定通知書，此有原告所提出之鑑定通知書
    附卷可按。是以原告至遲於90年7 月間即已知悉上情，倘上
    開戶籍登記若有錯誤，揆諸前揭解釋，原告應於前揭解釋公
    布之日（即93年12月30日）起1 年內，以法律推定之生父為
    被告，提起否認生父之訴，或確認其與被告間之親子關係不
    存在。惟原告遲至95年4 月3 日始提起本件訴訟，於法不合
    。
六、從而，原告訴請否認被告為原告之生父，顯無理由，爰不經
    言詞辯論，逕以判決駁回之。
七、訴訟費用負擔之依據：民事訴訟法第78條。
中    華    民    國    95    年    4     月    13    日
                          家事法庭法  官  蔡惠如
以上正本係照原本作成。
如對本判決上訴，須於判決送達後20日之不變期間內，向本院
提出上訴狀，並繳納上訴裁判費新臺幣4,500元。
中    華    民    國    95    年    4     月    13    日
                                  書記官  周玉琦


司法院資訊處製作；財團法人民間司法改革基金會備份。
